【裁判字號】    97,簡,784
【裁判日期】    980415
【裁判案由】    綜合所得稅
【裁判全文】
臺北高等行政法院判決
                                       97年度簡字第784號
原      告  甲○○
被      告  財政部臺灣省北區國稅局
代  表  人  陳文宗（局長）住同上
訴訟代理人  丙○○
上列當事人間因綜合所得稅事件，原告不服財政部中華民國97年
10月24日台財訴字第09700469480 號訴願決定（案號：第000000
00號），提起行政訴訟。本院判決如下：
    主  文
原告之訴駁回。
訴訟費用由原告負擔。
    事實及理由
一、事實概要：緣原告民國95年度綜合所得稅結算申報，列報保
    險費扣除額新臺幣（下同）41,646元，經被告以其中24,000
    元不符合規定予以剔除，核定當年度綜合所得總額1,378,15
    5 元，綜合所得淨額1,158,516 元，補徵應納稅額5,040 元
    。原告不服，申請復查，經被告以97年8 月1 日北區國稅法
    二字第0970014221號復查決定書（下稱原處分）予以駁回，
    原告提起訴願，經遭駁回，遂提起本件行政訴訟。
二、原告起訴意旨略稱：
  (一)原告與原告之母雖戶籍地址不同，然長久以來皆居住於臺北
    縣永和市○○街78號3 樓，此有里長鄰長可加佐證。
  (二)原告不動產之租金收入及公司股利、股息均由原告之母收取
    ，皆存於原告之母活期存款存摺帳戶內，有存摺帳號影本可
    查，前開收入原告均有申報納稅，有申報稅單正本可稽。準
    此，原告與原告之母之金錢如何能加以區分？被告認定事實
    違反邏輯，實屬擾民。
  (三)聲明請求撤銷訴願決定及原處分；訴訟費用由被告負擔。
三、被告答辯意旨略稱：
  (一)按「列舉扣除額……2.保險費：納稅義務人本人、配偶及直
    系親屬之人身保險、勞工保險及軍、公、教保險之保險費，
    每人每年扣除數額以不超過2 萬4 千元為限。」為所得稅法
    第17條第1 項第2 款第2 目之2 前段所明定。次按「納稅義
    務人為其本人、配偶及其直系親屬要保之人身保險、勞工保
    險及軍公教保險所支付之保險費，得依所得稅法第17條規定
    申報扣除。……如要保人非被保險人本人……被保險人既未
    支付保險費，自不得申報扣除。」為財政部63年1 月11 日
    台財稅第30220號函所明釋。
  (二)原告95年度列報保險費扣除額41,646元，被告以其中24,000
    元（繳納證明金額430,236 元）要保人乙○○○（原告之母
    ）與被保險人（原告）非同一申報戶予以剔除。原告主張其
    與母戶籍不同，一直以來都住在一起，有里長鄰長可以佐證
    ，被告以非同一申報戶予以剔除保險費扣除額，惟其與母吃
    住都在一起，錢如何區分等語。
  (三)查系爭保險費之要保人並非原告，有保險費繳納證明影本可
    稽；且我國稅法係以行為時為準，縱原告嗣後更正，亦無法
    列入申報，依首揭規定，原核定否准認列系爭扣除額並無不
    合。
  (四)聲明請求駁回原告之訴，訴訟費用由原告負擔。
四、按「按前3 條規定計得之個人綜合所得總額，減除下列免稅
    額及扣除額後之餘額，為個人之綜合所得淨額：一……二扣
    除額：納稅人就下列標準扣除額或列舉扣除額擇一減除外，
    並減除特別扣除額：(一)……(二)列舉扣除額：1.……2.保險費
    ：納稅義務人本人、配偶及直系親屬之人身保險、勞工保險
    及軍、公、教保險之保險費，每人每年扣除數額以不超過2
    萬4 千元為限。」為所得稅法第17條第1 項第2 款第2 目之
    2 前段定有明文。次按「納稅義務人為其本人、配偶及其直
    系親屬要保之人身保險、勞工保險及軍公教保險所支付之保
    險費，得依所得稅法第17條規定申報扣除。……如要保人非
    被保險人本人……被保險人既未支付保險費，自不得申報扣
    除。」經財政部63年1 月11日台財稅第30220 號函釋在案。
    查上揭函釋係被告主管機關財政部基於主管權責，就上開保
    險費認定所為之說明，合乎立法本旨，且無違租稅法定主義
    ，所屬稽徵機關辦理相關案件予以適用，自無不合。
五、經查：
  (一)本件原告訴訟標的金額為5,040 元，是本件訴訟金額在20萬
    元以下，應適用簡易訴訟程序，合先陳明。
  (二)本件原告95年度綜合所得稅結算申報，列報保險費扣除額41
    ,646元，經被告以其中24,000元要保人乙○○○君（原告之
    母）與被保險人（原告）非同一申報戶予以剔除，核定當年
    度綜合所得總額1,378,155 元，綜合所得淨額1,158,516 元
    ，補徵應納稅額5,040 元等情，為兩造所不爭，復有原告95
    年度綜合所得稅結算申報書、被告綜合所得稅核定通知書95
    年度申報核定、被告綜合所得稅核定稅額繳款書、國泰人壽
    保險股份有限公司95年度保險費繳納證明、勞健保繳費證明
    等件附原處分卷可按，自堪信為真正。原告不服，主張系爭
    保險費要保人雖非原告，但保險費確由原告所支付，原告與
    原告之母戶籍地址雖不同，然皆居住在一起，又原告不動產
    之租金收入及公司股利、股息均由原告之母收取，存於原告
    之母活期存款存摺帳戶內，原告與原告之母之金錢如何能加
    以區分云云，是本院應審究者乃原告主張上揭保險費由其支
    付是否屬實。
  (三)查依原處分卷附國泰人壽保險股份有限公司95年度保險費繳
    納證明可知，系爭保險費之要保人並非原告，而係原告之母
    乙○○○，原告僅係該保險之被保險人，難認該保險費係由
    原告所支付。又依原告所提出之國泰人壽保險股份有限公司
    續期保費送金單、原告之母乙○○○彰化銀行存褶封面影本
    ，均難認上揭保險費支出確由原告所支付，故原告主張上揭
    保險費由其支付云云，難認可採，原處分否准認列原告上揭
    保險費扣除額24,000元並無不合。
  (四)至原告固主張已於97年5 月22日將要保人及被保險人更名為
    同一人，請重新查核云云。然租稅之課徵應以行為時之稅法
    規範為準。查本件原告雖已於97年5 月22日將要保人及被保
    險人更名為同一人，有原告於訴願時提出之國泰人壽保險股
    份有限公司續期保費送金單附訴願卷可按，堪信為真正。惟
    本件原告於申報95年度綜合所得稅時，系爭保險費之要保人
    並非原告，已如上述，是被告依該租稅課徵時之首揭規定，
    否准原告認列系爭扣除額並無違誤，原告此項主張乃有誤會
    。此外，原告於本院審理時，就其有利主張，並未舉證以實
    其說，亦未提出上揭保險費確由其支出之證明，故其主張不
    足採信。
六、綜上所述，被告所為原處分並無違誤，訴願決定予以維持，
    亦無不合。原告仍執前詞及個人主觀之見解，訴請如聲明所
    示，為無理由，應予駁回。又本件為簡易事件，依卷內資料
    ，事證已臻明確，爰不經言詞辯論為判決。
據上論結，本件原告之訴為無理由，爰依行政訴訟法第233 條第
1 項、第98條第1 項前段，判決如主文。
中    華    民    國    98    年    4     月    15    日
                   臺北高等行政法院第四庭
                                   法  官  陳秀
上為正本係照原本作成。
本件以訴訟事件所涉及之法律見解具有原則性者為限，始得於本
判決送達後20日內向本院提出上訴狀並表明上訴理由，如已於本
判決宣示後送達前提起上訴者，應於判決送達後20日內補具上訴
理由（均按他造人數附繕本），且經最高行政法院許可後方得上
訴。
中    華    民    國    98    年     4    月   15     日
                                   書記官  楊子鋒


司法院資訊處製作；財團法人民間司法改革基金會備份。
